【裁判字號】    98,交聲,1080
【裁判日期】    980520
【裁判案由】    交管條例聲異
【裁判全文】
臺灣板橋地方法院交通事件裁定        98年度交聲字第1080號
原處分機關  交通部公路總局臺北區監理所板橋監理站
異  議  人
即受處分人  甲○○
上列異議人即受處分人因違反道路交通管理處罰條例案件，對於
交通部公路總局臺北區監理所板橋監理站中華民國98年4 月14日
所為之裁決處分（處分案號：板監裁字裁41-CV0000000號）聲明
異議，本院裁定如下：
    主  文
異議駁回。
    理  由
一、聲明異議意旨略以：異議人即受處分人甲○○固不否認於民
    國97年7 月9 日下午2 時28分許，有騎乘車牌號碼OXV-463
    號重型機車，行經臺北縣新莊市○○路與福營路之交岔路口
    處時，有闖越紅燈之情事，然依違反道路交通管理事件統一
    裁罰基準及處理細則第44條之規定，處罰機關應依基準表於
    舉發違反道路交通管理事件通知單送達且逾應到案期限六十
    日後之三個月內，逕行裁決之，本件裁決書之裁決時間，顯
    已逾該條項規定之期限；另聲請人未曾收到本件舉發違反道
    路交通管理事件通知單，原處分機關竟依最高額予以裁罰顯
    有違誤，因此異議人不服原裁處，而提起本件異議云云。
二、按汽車駕駛人，行經有燈光號誌管制之交岔路口闖紅燈者，
    處新臺幣1,800 元以上5,400 元以下罰鍰，並記違規點數3
    點，道路交通管理處罰條例第53條第1 項及第63條第1 項第
    3 款分別定有明文。
三、經查：
(一)異議人即受處分人甲○○於97年7 月9 日下午2 時28分許，
    騎乘車牌號碼OXV-463 號重型機車，行經設有燈光號誌管制
    之臺北縣新莊市○○路與福營路之交岔路口處時，有闖越紅
    燈行駛之違規事實，業據異議人於聲明異議狀上自承不諱，
    且有臺北縣政府警察局北縣警交字第CV00 00000號舉發違反
    道路交通管理事件通知單及違規採證照片2 幀在卷可按，異
    議人於前揭時、地，有違規闖紅燈之違規事實，應無疑義。
(二)其次，違反道路交通管理處罰條例之行為經警開立舉發違反
    道路交通管理事件通知單（以下簡稱舉發通知單），該舉發
    通知單僅屬交通主管機關據以裁罰之依據，並非交通主管機
    關所為之終局性裁罰處分，而行為人因交通違規遭開立舉發
    單後，迄至移送交通主管機關裁罰之期間，道路交通管理處
    罰條例並未設有時效之規定，應依95年2 月25日公布施行之
    行政罰法第27條規定：「行政罰之裁處權，因三年期間之經
    過而消滅」，是本件之裁罰尚未逾法定之3 年時效期間。又
    道路交通管理事件統一裁罰基準及處理細則第44條第1 項規
    定：「違反道路交通管理事件行為人，未依規定自動繳納罰
    鍰，或未依規定到案聽候裁決，處罰機關應依基準表於通知
    單送達且逾越應到案期限六十日之三個月內，逕行裁決之」
    ，此係主管機關即交通部與內政部為補充道路交通管理處罰
    條例漏未對處罰機關於受理違反道路交通管理事件裁決時效
    所為之補充性質行政命令，然因該細則第44條第1 項並未規
    定處罰機關違反「逾越應到案期限六十日之三個月」期間之
    規定時，發生失權之效果，故解釋上該規定屬訓示之規定，
    端在促使各處罰機關儘速處理，以免形成積案，導致無法達
    成交通管理之目的。而處罰機關若未遵守前開期間之行政命
    令規定，應屬行政機關內部獎懲問題，斷不可因此而解釋為
    具有失權之效果，否則無異與訓示規定之解釋相扞格。是原
    處分機關於98年4 月14日所為之裁決效力，並不因逾越前述
    裁罰基準及處理細則所定期限之規定，而失其效力。受處分
    人認其自違規事實發生日迄原處分機關裁決日已逾8 月，而
    聲明撤銷原處分云云，顯有誤會。是異議人上開所辯，顯不
    足採。
(三)再按處理違反道路交通管理事件，有關文書送達之程序，準
    用行政程序法送達之規定，違反道路交通管理事件統一裁罰
    標準及處理細則第5 條定有明文。而行政程序法中對於文書
    送達，於應受送達人之住居所、事務所或營業所為之。但在
    行政機關辦公處所或他處會晤應受送達人時，得於會晤處所
    為之；於應送達處所不獲會晤應受送達人時，得將文書付與
    有辨別事理能力之同居人、受僱人或應送達處所之接收郵件
    人員，行政程序法第72條第1 項、第73條第1 項分別定有明
    文。本件舉發通知單業由臺北縣政府警察局交由臺北縣中和
    中山路郵局人員向異議人之戶籍地（臺北縣新莊市○○路49
    巷32號2 樓）為送達，並於97年8 月1 日中午12時由異議人
    之父親林塘梧領取，有臺北縣政府警察局送達證書乙紙在卷
    可按，揆諸上開說明，舉發機關依異議人之戶籍地址送達舉
    發通知單，並於應送達處所不獲會晤應受送達人時，已將文
    書付與有辨別事理能力之同居人，於法並無違誤，自生合法
    送達效力。
四、綜上，異議人於前述時、地，有騎乘重型機車闖越紅燈之違
    規事實，既可認定。原處分機關即交通部公路總局臺北區監
    理所板橋監理站依據道路交通管理處罰條例第53條第1 項、
    第63條第1 項第3 款及違反道路交通管理事件統一裁罰基準
    表規定，裁處罰鍰新臺幣4,500 元，並記違規點數3 點，即
    無違誤，自應予維持。本件異議為無理由，應予駁回。
六、據上論斷，應依道路交通案件處理辦法第19條，裁定如主文
    。
中    華    民    國    98    年    5     月    20    日
                    交通法庭    法  官  鄭燕璘
以上正本證明與原本無異。
如不服本裁定應於送達後5日內向本院提出抗告狀。
中    華    民    國    98    年    5     月    20    日
                                書記官  陳筱惠


司法院資訊處製作；財團法人民間司法改革基金會備份。
